臺灣臺北地方法院刑事判決
111年度訴字第705號
公  訴  人  臺灣臺北地方檢察署檢察官
被      告  江柏峯



選任辯護人  蕭棋云律師
            廖孟意律師 
            彭彥植律師
上列被告因毒品危害防制條例案件，經檢察官提起公訴（111年
度偵字第15550號），本院判決如下：
    主  文
江柏峯共同犯販賣第三級毒品未遂罪，處有期徒刑壹年拾月。
扣案如附表所示之物均沒收。
    事  實
一、江柏峯明知愷他命為毒品危害防制條例第2條第2項第3款所
    管制之第三級毒品，依法不得販賣或持有，竟與微信暱稱「
    航海王娛樂傳播」之成年男子（真實姓名年籍不詳），共同
    基於販賣第三級毒品以營利之犯意聯絡，先由微信暱稱「航
    海王娛樂傳播」於民國111年5月15日7時許，以智慧型手機
    連接網際網路，透過通訊軟體微信發送「1 1900 大奶妹妹 
    迷人香味 極品的魔鬼身材 速速來電」等文字，以散布販賣
    毒品之訊息，適有臺北市政府警察局信義分局警員於同日11
    時許，執行網路巡邏察覺，遂佯裝購毒者與之聯繫，雙方議
    定以新臺幣（下同）3,800元購買2公克愷他命，並相約於同
    日稍晚在臺北市○○區○○路000巷00號前交易，微信暱稱「航
    海王娛樂傳播」則再以行動電話通訊軟體指示江柏峯前往臺
    北市信義區某巷弄內取得前述毒品，並前往指定之交易地點
    以議定價格出售毒品並收取價金。嗣江柏峯依微信暱稱「航
    海王娛樂傳播」指示取得前述毒品後，於同日13時55分許駕
    駛車牌號碼000-0000號自用小客車前往前揭交易地點欲將第
    三級毒品愷他命交付喬裝買家之員警時，經員警當場表明身
    分查獲而未遂，並當場扣得如附表所示之物，始悉前情。
二、案經臺北市政府警察局信義分局報告臺灣臺北地方檢察署（
    下稱臺北地檢署）檢察官偵查後提起公訴。
    理  由
壹、程序方面：按被告以外之人於審判外之言詞或書面陳述，除
    法律有規定者外，不得作為證據，刑事訴訟法第159條第1項
    固有明文。惟被告以外之人於審判外之陳述，經當事人於審
    判程序同意作為證據，法院審酌該言詞陳述或書面陳述作成
    時之情況，認為適當者，亦得為證據，同法第159條之5第1
    項亦有明文。本判決所引具傳聞性質之各項供述證據，經檢
    察官、被告江柏峯及其辯護人均已同意作為證據使用（見本
    院卷第62至65頁），本院復查無該等證據有違背法定程序取
    得或顯不可信之情狀，依刑事訴訟法第159條之5第1項規定
    ，有證據能力；至本件認定事實所引用之非供述證據，並無
    證據證明係公務員違背法定程式所取得，亦無刑事訴訟法第
    159條之4顯有不可信之情況與不得作為證據之情形，且經本
    院於審判期日依法進行證據之調查、辯論，被告於訴訟上之
    防禦權已受保障，自得為判斷之依據。
貳、實體方面：
一、認定犯罪事實所憑之證據及理由：
　㈠上開犯罪事實，業據被告於偵查、本院準備程序及審理時均
    坦承不諱（見臺北地檢署111年度偵字第15550號卷【下稱偵
    卷】第89至92頁、本院卷第61頁、第144頁），並有通訊軟
    體對話紀錄翻拍照片、警員林啟裕111年5月15日職務報告、
    臺北市政府警察局信義分局搜索扣押筆錄、扣押物品目錄表
    、現場及扣案物照片在卷可稽（見偵卷第57至63頁、第71頁
    、第47至51頁、第63至65頁），復有如附表所示之物扣案可
    佐，而前揭扣案如附表編號一所示之物，經送交通部民用航
    空局航空醫務中心鑑定，檢出第三級毒品愷他命成分，有該
    中心111年5月25日航藥鑑字第0000000號毒品鑑定書附卷可
    徵（見偵卷第125頁），足認被告任意性自白與事實相符，
    應堪予採信。
　㈡按販賣第三級毒品罪責甚重，並為警方嚴厲查緝之重點，是
    販賣毒品者，倘毫無任何利潤可圖，應無甘冒遭供出來源或
    被檢警查緝法辦而受重刑處罰之風險，而以平價或低價甚或
    無利益販賣毒品之理。且被告於本院準備程序時自承：依暱
    稱「航海王」指示將毒品交付指定地點之代價為每次300元
    ，但這次還沒有拿到錢等語（見本院卷第68頁、第122至123
    頁），是被告業已坦承販出第三級毒品確有從中牟利，殆無
    疑義，堪認被告確有共同販賣第三級毒品以營利之意圖甚明
    。
　㈢至公訴人雖認被告即為微信暱稱「航海王娛樂傳播」之人，
    惟被告業已於本院準備程序明確陳稱其受微信暱稱「航海王
    娛樂傳播」指示取得前述第三級毒品愷他命1包，並依指示
    前往指定之交易地點欲以議定價格出售毒品並收取價金之過
    程（見本院卷第61、122至123頁），復觀諸微信暱稱「航海
    王娛樂傳播」與員警間通訊軟體對話紀錄翻拍照片，微信暱
    稱「航海王娛樂傳播」亦明確向員警表示：「我問一下，等
    等回你」、「他在開車，等回我」、「過去了」、「信義真
    的蠻遠的，他已經在路上」等語（見偵卷第59至63頁），核
    與被告前揭所述相符，堪認被告確非微信暱稱「航海王娛樂
    傳播」之人，而僅係依微信暱稱「航海王娛樂傳播」之指示
    攜帶毒品前往交易地點現場交易之人，公訴意旨此部分容有
    錯誤，自應認定如前。
　㈣綜上所述，本案事證已臻明確，被告犯行洵堪認定，應予依
    法論科。
二、論罪科刑：
  ㈠按刑事偵查技術上所謂「釣魚偵查」，係指對原已犯罪或具
    有犯罪故意之人，以設計引誘方式，使其暴露犯罪事證，而
    加以逮捕或偵辦，此純屬偵查犯罪技巧範疇，並未違反憲法
    對基本人權之保障，且於公共利益維護有其必要性。警方為
    辦案自稱毒品買家，佯稱購買而將販賣毒品者誘出，以求人
    贓俱獲加以逮捕，並無實際買受之真意，事實上亦不能真正
    完成買賣，僅能論以販賣未遂。是被告有意販賣第三級毒品
    ，遭警誘出而未實際完成交易，所為係犯毒品危害防制條例
    第4條第6項、第3項之販賣第三級毒品未遂罪；被告販賣前
    意圖販賣而持有第三級毒品之低度行為，為販賣之高度行為
    所吸收，不另論罪。
  ㈡被告與微信暱稱「航海王娛樂傳播」就上開販賣第三級毒品
    未遂之犯行，具有犯意聯絡及行為分擔，應論以共同正犯。
    至公訴人雖起訴被告單獨涉犯本件販賣第三級毒品未遂犯行
    ，然本院依據上開認定改依共同正犯論處，公訴意旨容有誤
    會，且本院認定之犯罪態樣雖有不同，然其基本社會事實相
    同，論罪法條亦無不同，自不生變更起訴法條之問題，併予
    敘明。
  ㈢刑之減輕事由：
  1.上開犯罪事實，被告雖已著手販賣第三級毒品之行為，惟因
    買方為警方人員所喬裝，自始不具購毒真意，本件應屬未遂
    ，其所生損害較既遂犯為輕，爰依刑法第25條第2項之規定
    ，按既遂犯之刑減輕之。
  2.次按犯毒品危害防制條例第4條至第8條之罪而於偵查及審判
    中均自白者，減輕其刑，同條例第17條第2項定有明文，查
    被告就本件販賣第三級毒品未遂犯行，於偵查、本院準備程
    序及審理中均坦承不諱（見偵卷第89至92頁、本院卷第61頁
    、第144頁），業如前述，依上開說明，被告自應依毒品危
    害防制條例第17條第2項之規定，減輕其刑。
  3.被告就所犯販賣第三級毒品未遂犯行，有上開減輕事由，爰
    依刑法第70條之規定遞減其刑。
  ㈣本案並無毒品危害防制條例第17條第1項之適用：
    被告固供稱案外人吳宗倫為其共犯，並請求依毒品危害防制
    條例第17條第1項規定減輕其刑云云，惟臺北市政府警察局
    信義分局業已函覆本院：經本分局依江柏峯之證詞，循線調
    閱相關監視器影像，惟未發現吳宗倫與江柏峯接觸之畫面，
    且本案亦無交易毒品對話紀錄或其他具體事證可供偵查，致
    尚無溯源而查獲其毒品之來源等語，有該分局111年9月2日
    北市警信分刑字第1113034912號函在卷可佐（見本院卷第97
    頁），其後臺北地檢署檢察官於111年8月23日以111年度偵
    字第23001號對吳宗倫已為不起訴處分確定，認無其他證據
    可證明吳宗倫涉犯本案販賣第三級毒品未遂之犯行，有前述
    不起訴處分書及吳宗倫前案紀錄表附卷可參（見本院卷第14
    7至149頁、第93至96頁），復觀諸卷內亦無具體事證可認吳
    宗倫確有與被告共同販賣毒品乙節，自難認本案有因被告供
    出毒品來源而為查獲吳宗倫，此部分自無毒品危害防制條例
    第17條第1項規定之適用。
  ㈤本案並無刑法第59條之適用：
    至被告辯護人雖為被告請求依刑法第59條規定減輕其刑云云
    ，惟按刑法第59條規定之酌量減輕其刑，必須犯罪另有特殊
    之原因與環境，在客觀上足以引起一般同情，認為即使予以
    宣告法定最低度刑，猶嫌過重者，始有其適用。此所謂法定
    最低度刑，固包括法定最低本刑，惟遇有其他法定減輕之事
    由者，則應係指適用其他法定減輕事由減輕其刑後之最低度
    刑而言。倘被告別有法定減輕事由者，應先適用法定減輕事
    由減輕其刑後，猶認其犯罪之情狀顯可憫恕，即使科以該減
    輕後之最低度刑仍嫌過重者，始得適用刑法第59條規定酌量
    減輕其刑（最高法院100年度台上字第744號刑事判決意旨參
    照）。本件被告所犯毒品危害防制條例第4條第6項、第3項
    之販賣第三級毒品未遂罪，經先依毒品危害防制條例第17條
    第2項、刑法第25條第2項規定遞減輕其刑後，已無科以最低
    度刑仍嫌過重之情形，且衡諸被告販賣第三級毒品未遂犯行
    對社會風氣及治安之危害程度，難認有情輕法重之情形，況
    被告既有能力從事正當工作，卻為牟取財產上利益鋌而走險
    ，客觀上難認有足以引起一般人同情之特殊原因或環境，是
    本件並無再依刑法第59條酌減其刑之餘地，是被告辯護人上
    開主張，尚難憑採。
  ㈥爰以行為人責任為基礎，審酌被告不思以正途賺錢，漠視國
    家杜絕毒品犯罪之禁令與嚴刑，竟仍意圖營利而共同販賣第
    三級毒品，嚴重戕害國民身心健康，助長毒品蔓延，危害社
    會及國家健全發展，所為實屬不該。惟念及被告年僅21歲，
    且始終坦承犯行，最終亦能將犯罪經過如實交代，犯後態度
    尚屬良好，並考量本件販賣毒品種類、數量、對價、原預計
    可獲利益，兼衡本案犯罪動機、目的、情節、手段及被告自
    陳其大學肄業之智識程度、需扶養母親、目前從事物流之家
    庭生活與經濟狀況（見本院卷第145至146頁）、前科紀錄之
    素行等一切情狀，量處如主文所示之刑，以示警懲。
  ㈦被告不予宣告緩刑之說明：
    至辯護人雖為被告請求予以宣告緩刑等語。惟查，除本案犯
    刑外，被告於本案犯行遭查獲前，曾因施用第二級毒品而經
    臺灣新北地方檢察署檢察官以110年度軍毒偵字第16號緩起
    訴處分確定（緩起訴期間111年2月8日至112年8月7日），並
    再因持有第三級毒品純質淨重5公克以上罪嫌，經臺灣新北
    地方法院檢察署以111年度偵字第15562號聲請簡易判決處刑
    ，現由臺灣新北地方法院111年度簡字第4073號審理中，有
    臺灣高等法院被告前案紀錄表在卷可查，由此可見，被告固
    未曾因故意犯罪受有期徒刑以上刑之宣告，然該等案件尚有
    撤銷緩起訴處分或經判決有期徒刑確定之可能，且本院審酌
    被告前屢經查獲毒品相關案件，本應知所警惕，卻仍於短期
    內再為本案販賣第三級毒品犯行，足見其對整體法規範之對
    抗性非輕，自難認得僅由刑罰之宣告策其自新，復核與暫不
    執行刑罰為適當之情形有間，為使被告確實記取教訓，自不
    宜宣告緩刑。
三、沒收：
  ㈠扣案如附表編號一所示之物，為本案查獲被告販賣未遂之第
    三級毒品，已如前述，屬違禁物，不問是否屬於犯罪行為人
    與否，應依刑法第38條第1項之規定，宣告沒收之。而包裝
    上開毒品之包裝袋1個，以現今所採行之鑑驗方式，包裝袋
    內仍會殘留微量毒品，而無法將之完全析離，亦應依刑法第
    38條第1項之規定，一併諭知沒收。至於鑑驗耗損之毒品，
    因已滅失，則不予宣告沒收。
  ㈡按犯第4條至第9條、第12條、第13條或第14條第1項、第2 項
    之罪者，其供犯罪所用之物，不問屬於犯罪行為人與否，均
    沒收之，毒品危害防制條例第19條第1項定有明文。扣案如
    附表編號二所示之物，係用以聯絡本案販賣毒品交易事宜所
    用，業據被告供承在卷（見本院卷第61、142頁），爰依毒
    品危害防制條例第19條第1項規定宣告沒收。
  ㈢至檢察官固有聲請沒收扣案之IPHONE 11手機1支，惟被告始
    終均陳稱：IPHONE 11手機是我自己個人使用的，與毒品買
    賣無關等語（見本院卷第61、142頁），卷內亦無其他事證
    可認該手機為本案供犯罪所用之物，故就此部分不予宣告沒
    收。
四、另說明：如附表編號一所示之物，固於本院111年度刑保字
    第1640號扣押物品清單載稱「21.98公克」（見本院卷第21
    頁），惟本案所涉毒品自扣押、送驗等過程僅有「1包」，
    經臺北市政府警察局信義分局據以送請鑑定單位鑑驗，其鑑
    定結果亦明確載稱：「白色結晶塊1包，實稱毛重1.9670公
    克(含1袋)，淨重1.7700公克，取樣0.0005公克，餘重1.769
    5公克，檢出Ketamine成分」，此有臺北市政府警察局信義
    分局搜索扣押筆錄、扣押物品目錄表、扣案毒品照片、臺北
    地檢署111年度青字第881號扣押物品清單、交通部民用航空
    局航空醫務中心111年5月25日航藥鑑字第0000000號毒品鑑
    定書在卷可參（見偵卷第47至51頁、第127頁、第123頁、第
    125頁），復經被告當庭檢視確認本院所調取之愷他命1包(
    即本院111年度刑保字第1640號扣押物品清單所示扣案物)確
    係其當時為警查扣之毒品（見本院卷第142頁），再經本院
    當庭檢視前揭愷他命1包，該證物隨卷送至本院贓物庫後，
    原封緘均未經啟封或重行密封，對照監管鍊前後紀錄，尚得
    據以確認證物同一性（見本院卷第142至143頁），是由上述
    證據觀之，堪認本院111年度刑保字第1640號扣押物品清單
    所載「21.98公克」部分，應係誤載，其重量實係如附表編
    號一所示內容，併予說明如上。
據上論斷，應依刑事訴訟法第299條第1項前段，毒品危害防制條
例第4條第3項、第6項、第17條第2項、第19條第1項，刑法第11
條、第25條第2項、第28條、第38條第1項，判決如主文。
本案經檢察官林鋐鎰提起公訴，檢察官葉惠燕到庭執行職務。
中　　華　　民　　國　　111 　年　　11　　月　　22　　日
　　　　　　　　　刑事第十一庭  審判長法　官　鄧鈞豪
                                      法  官  林記弘
                                      法  官  范雅涵
以上正本證明與原本無異。
如不服本判決應於收受送達後20日內向本院提出上訴書狀，並應
敘述具體理由；其未敘述上訴理由者，應於上訴期間屆滿後20日
內向本院補提理由書（均須按他造當事人之人數附繕本）「切勿
逕送上級法院」。
　　　　　　　　　　　　　　　　      書記官　楊文祥
中　　華　　民　　國　　111 　年　　11　　月　　22　　日
附錄本案論罪科刑法條全文
毒品危害防制條例第4條
製造、運輸、販賣第一級毒品者，處死刑或無期徒刑；處無期徒
刑者，得併科新臺幣三千萬元以下罰金。
製造、運輸、販賣第二級毒品者，處無期徒刑或十年以上有期徒
刑，得併科新臺幣一千五百萬元以下罰金。
製造、運輸、販賣第三級毒品者，處七年以上有期徒刑，得併科
新臺幣一千萬元以下罰金。
製造、運輸、販賣第四級毒品者，處五年以上十二年以下有期徒
刑，得併科新臺幣五百萬元以下罰金。
製造、運輸、販賣專供製造或施用毒品之器具者，處一年以上七
年以下有期徒刑，得併科新臺幣一百五十萬元以下罰金。
前五項之未遂犯罰之。

附表：
編號 物品 證物依據  一 第三級毒品愷他命1包(含包裝袋1個，驗前淨重1.7700公克，驗餘淨重1.7695公克) ①交通部民用航空局航空醫務中心111年5月25日航藥鑑字第0000000號毒品鑑定書(見偵卷第125頁) ②本院111年度刑保字第1640號扣押物品清單(見本院卷第21頁) ③扣案物照片(見偵卷第127頁)  二 IPHONE 6S手機1支(IMEI：00000000000000) ①本院111年度刑保字第1684號扣押物品清單(編號1，見本院卷第17頁) ②扣案物照片(見偵卷第119頁)